【裁判字號】    97,再易,48
【裁判日期】    970819
【裁判案由】    損害賠償
【裁判全文】
臺灣高等法院民事判決                  97年度再易字第48號
再審原告    崴仕登股份有限公司
法定代理人  甲○○
訴訟代理人  孫大龍律師
            林秉欣律師
再審被告    大亞能源服務股份有限公司
                        樓
法定代理人  乙○○
訴訟代理人  趙建和律師
上列當事人間損害賠償事件，再審原告對於中華民國97年3月18
日本院96年度上字第645號確定判決提起再審，本院於97年8月5
日言詞辯論終結，判決如下：
    主  文
再審之訴駁回。
再審訴訟費用由再審原告負擔。
    事實及理由
一、
(一)、再審原告主張：本院民國97年3月18 日所為本院96年度上字
    第645 號確定判決有民事訴訟法第496條第1項第1款及第497
    條之再審事由，即確定判決依商業交易習慣認本件系爭產品
    之殘值各為二分之一，適用經驗法則錯誤。又確定判決漏未
    斟酌原審4、5之訂購合約書、支票、統一發票。爰依民事訴
    訟法第496條第1項第1款、第497條規定，提起再審之訴，並
    聲明：請求廢棄本院上開確定判決不利於再審原告部分，前
    開廢棄部分，駁回再審被告於前訴訟程序之上訴。
(二)、再審被告則謂本院原確定判決並無再審原告所指之再審事由
    ，並聲明請求駁回再審之訴。
二、本件再審原告（即前程序第一審原告、第二審被上訴人）於
    前訴訟程序主張：再審被告（即前程序第一審被告、第二審
    上訴人）於民國95年4 月間與伊協商，擬委託伊依再審被告
    提供之產品外觀設計、初步機構設計圖說、產品設計製造準
    則、相關電子檔案及其最終確認定案之樣品為準，進行製造
    「太陽能光電鼠產品」 （下稱系爭產品），並於95年5月23
    日下單確認委託伊生產系爭產品2萬個，並分3批交貨。伊即
    於95年5月24 日起與系爭產品之各元件供應商簽訂訂購合約
    ，採購相關元件及支付開模費用，已支出新台幣（以下同）
    218萬9761 元。惟因再審被告違反定作人之協力義務，伊乃
    依民法第507 條解除系爭合約，並請求賠償損害。爰依民法
    第507條規定請求再審被告給付218萬9761元並加計遲延利息
    。第一審為再審原告全部勝訴之判決 （ 即命再審被告給付
    218萬9761元本息 ）。再審被告提起上訴，本院確定判決認
    再審原告為履行系爭合約雖已實際支出218萬9761 元，然依
    民法第216條之1規定，應扣除其所受之利益，再審原告所購
    之威力能源公司高分子蓄電池、慶固科技公司PCB 電路板及
    大豐能源科技公司太陽能電池（價格依序為66萬3714元、33
    萬9340元、81萬6663元）均屬尚未交貨之新品，依商業交易
    習慣，其殘值各為二分之一（即33萬1857元、16萬9670元及
    40萬8332元，合計90萬9859元），再審原告受有各該殘值之
    利益計90萬9859元，應由其前開支付中扣除（ 即218萬9761
    元-90萬9859元=127萬9902元 ），則再審原告得請求再審被
    告賠償之金額為127萬9902 元。因而改判第一審判決關於命
    再審被告給付之金額逾127萬9902 元本息部分及該部分假執
    行之宣告等廢棄。上開廢棄部分，駁回再審原告在第一審之
    訴及假執行之聲請，再審被告其餘上訴駁回等情，有原法院
    96年度訴字第338號、本院96年度上字第645號案卷及判決可
    稽。
三、茲審酌本件再審之訴是否有理由：
(一)、民事訴訟法第496條第1項第1款：
１、按確定判決適用法規顯有錯誤者，當事人得以再審之訴對於
    確定判決聲明不服，民事訴訟法第496條第1項第1 款定有規
    定。又所謂適用法規顯有錯誤，係指確定判決就其取捨證據
    所確定之事實適用法規顯有誤誤而言，不包括認定事實錯誤
    之情形在內。
２、查本院確定判決認再審原告雖得依民法第507 條規定，請求
    再審被告賠償其為履行系爭契約而購買之威力能源公司高分
    子蓄電池、慶固科技公司PCB 電路板及大豐能源科技公司太
    陽能電池支出之費用，惟再審原告亦因而受有利益，應予扣
    除，而其利益係上開產品之殘值，依商業交易習慣認定係購
    買支出費用之二分之一。是依確定判決認定之事實，並無適
    用法規顯有錯誤之情。至確定判決未說明商業交易習慣之內
    容，亦僅係理由不備之問題，而非適用法規錯誤。
(二)、民事訴訟法第497條：
１、按對於第二審確定終局裁判，如就足影響於判決之重要證物
    漏未斟酌者，固得依民事訴訟法第497 條規定，提起再審之
    訴。
２、再審原告指本院確定判決漏未斟酌之重要證據，即原證4、5
    訂購合約書、支票、統一發票，業經原確定判決審酌（見上
    開確定判決第11頁第16、17行）。則再審原告主張原確定判
    決就上開之重要證物漏未斟酌等語，即非可取。
(三)、依上所述，再審原告主張原確定判決有民事訴訟法第496 條
    第1項第1款、第497條之再審事由，為無理由。
四、據上論結，本件再審之訴為無理由，依民事訴訟法第78條判
    決如主文。
中    華    民    國    97    年    8    月    19   日
                    民事第八庭
                        審判長 法  官 劉勝吉
                               法  官 連正義
                               法  官 滕允潔
正本係照原本作成。
不得上訴。
中    華    民    國    97    年    8     月    19    日
                               書記官 黃麗玲


司法院資訊處製作；財團法人民間司法改革基金會備份。
